臺灣臺北地方法院民事簡易判決
111年度北簡字第10413號
原      告  林怡廷  
被      告  簡曛凱  
上列當事人間因過失傷害案件，原告於本院刑事庭（本院111年
度簡交字第150號）提起刑事附帶民事訴訟，請求侵權行為損害
賠償事件，經本院刑事庭移送而來（本院111年度審交簡附民字
第28號），本院於民國111年9月2日言詞辯論終結，判決如下：
    主      文
一、被告應給付原告新臺幣355,907元，及自民國111年5月6日起
    至清償日止，按週年利率5％計算之利息。
二、原告其餘之訴及假執行之聲請均駁回。
三、訴訟費用由被告負擔20％，餘由原告負擔。
四、本判決第1項得假執行。但被告如以新臺幣355,907元為原告
    預供擔保，得免為假執行。
    事實及理由
一、原告主張略以：
㈠被告於民國109年11月27日上午8時54分許，駕駛車牌號碼000－0
  000號營業用小客車（下稱被告車輛），由南往北沿臺北市松
  山區塔悠路中間車道(該路段塔悠路共3線車道)行駛，行經塔
  悠路與基隆路1段交岔路口欲斜右轉上麥帥二橋，本應注意汽
  車行駛至交岔路口，轉彎車應讓直行車先行，而依當時日間自
  然光線、小雨、視距良好且路面無障礙物之情況，並無不能注
  意之情事，竟疏未及此，適有原告騎乘車牌號碼000－0000號普
  通重型機車（下稱系爭車輛），原由南往北沿塔悠路外側車道
  行駛，欲直行通過上開交岔路口接南京東路5段，行至被告汽
  車右前方時，亦未注意後方之被告汽車且未以燈號或手勢示警
  ，突向左變換車道，被告汽車甫變換行向右轉彎即撞及原告機
  車左後側，致原告人車倒地（下稱系爭事故），受有左側鎖骨
  粉碎性骨折之傷害（下稱系爭傷勢）。
㈡原告因系爭事故受有系爭傷勢，因就診支出醫療費用新臺幣（
  下同）139,927元（詳如附表1所示）、醫療用品費用3,007元
  （詳如附表2所示）。原告又因傷無法工作，受有工作上損失3
  03,259元（詳如附表3所示）。而原告亦因系爭事故，需花費
  除疤費用75,000元；由家人接送就醫、按實際計算之計程車費
  6,400元；由家人母親照顧之看護費225,000元；並因此生活產
  生諸多不便需由家人幫忙打理日常生活行動、傷口疼痛難以忍
  受以致難以入眠，因此請求精神損失100萬元（以上皆詳如附
  表4所示）。
㈢並聲明：被告應給付原告180萬元（原告附表提出金額為1,752,
  593元，但聲明並未為縮減），及自起訴狀繕本送達翌日起至
  清償日止，按週年利率5％計算之利息；以及願供擔保請准宣告
  假執行。
二、被告則以：
㈠對於原告請求醫療費用139,927元、醫療用品費用3,007元、看
  護費應以全日予以計算、另工作上損失為218,688元等部分，
  均不爭執。又交通裁決判定雙方皆有錯（過失），應按過失比
  例折算賠償金額。
㈡並聲明：原告之訴及假執行之聲請均駁回；及如受不利之判決
  ，願供擔保請准宣告免為假執行。
三、本院之判斷：
㈠按因故意或過失，不法侵害他人之權利者，負損害賠償責任；
  不法侵害他人之身體、健康、名譽、自由、信用、隱私、貞操
  ，或不法侵害其他人格法益而情節重大者，被害人雖非財產上
  之損害，亦得請求賠償相當之金額，此為民法第184條第1項前
  段、第195條第1項前段定有明文。原告主張因被告之過失致生
  系爭事故，原告因此受有系爭傷勢之事實，業經本院刑事庭以
  111年度審交簡字第150號刑事簡易判決判處被告過失傷害有罪
  ，處拘役30日，如易科罰金以1,000元折算1日在案（下稱系爭
  刑案），有該刑事判決書可按（見本院卷第11至14頁），並經
  本院調閱該刑事案件之電子卷證存卷查對該案引用之證據資料
  無誤（見本院卷證物袋），被告對上開事實亦不爭執，應可採
  認。則被告所為之過失傷害行為，侵害原告之權利，其自得請
  求被告負侵權行為損害賠償之責任至明。
㈡茲就原告得請求之金額，分述如下：
⒈就如附表1至附表2之醫療費用139,927元、醫療用品費用3,007
  元，業據原告提出如附表1至附表2證物頁數欄位所示之證物為
  憑，且前述項目及金額已為被告不爭執（見本院卷第203頁）
  ，原告自得請求被告如數給付，原告此部分請求為有理由，應
  予准許。
⒉請求工作損失303,259元：
　原告主張其平均薪資為96,785元，扣除於109年11月27日至110
  年2月28日有領取固定底薪25,000元後，每月正常工作可獲平
  均獎金金額約為71,785元，而以其住院期間及依據診斷證明書
  所載醫囑所稱術後日常需要專人照顧之期間3個月又4天，計算
  出原告無法工作造成之損失為218,688元等情，業據原告提出
  如附表3證物頁數欄位所示證物為據，且已為被告所不爭執（
  見本院卷第203至204頁），原告自得請求被告如數給付，原告
  此部分請求，於218,688元範圍內亦有理由，應予准許。逾前
  開部分範圍之請求，即為無理由。
⒊除疤費用75,000元：
　原告主張其系爭傷勢導致其手術有疤長15公分，經醫囑認可由
  後續疤痕整型回復原狀，每1公分支出之醫療費用約為5,000元
  等節，有其提出診斷證明書及照片可查（見本院卷第197至199
  頁），被告對於前述事實並無再爭執，則依卷證資料，堪認原
  告主張其因此有身體上疤長15公分而有除疤必要性並其費用預
  估為1公分5,000元等情，應為可採。則原告請求除疤費用75,0
  00元，亦應准許。
⒋請求計程車費6,400元：
　原告主張搭乘計程車往返住所與醫院費用，應由被告賠償等語
  ，被告雖無爭執，但抗辯原告並無提出實際搭車收據，難認有
  損害。原告自承往返交通係由家人接送事實，然原告由家人駕
  車搭載前往醫療院所就診，因此所支出之勞力，非不得以計程
  車車資予以評價，況此種基於身分關係之恩惠，自不能加惠於
  加害人，而應比照一般搭乘計程車之情形，認被害人受有相當
  支出計程車車資之損害，命加害人賠償，始符民法第193 條第
  1 項所定「增加生活上需要」之意旨，被告抗辯原告係由家人
  接送，不得請求往返醫療院所就診所支出之計程車車資云云，
  自無可採。徵以原告系爭傷勢動作即感疼痛、活動有障礙，其
  行動力因此受限，衡情，應無法以步行或自行駕車方式前往就
  診，亦不宜強令其自行搭乘大眾交通工具，而忍受步行往返住
  家與公車站間之不適，是依其系爭傷勢，有搭乘計程車前往醫
  院診所就診、復健必要，應屬有據。而其前往就診於109年11
  月27日急診後返家為1次，其後就診至110年6月12日間共往及
  返共有24次（109年12月4日、同月8日至11日住院、同月18日
  、25日、110年1月26日、2月9日、3月9日、11月25日、12月21
  日至24日住院、同月27日、111年1月3日、同月10日、6月12日
  )，故其主張往及返共有16次(及以來及回程共計32次計算)，
  所須支出單趟計程車車資約為200元部分，衡之原告急診之後
  係前往三軍總醫院（急診時為救護車送達不應計入）看診，該
  醫院位於臺北市松山區或中正區院區，而原告住所在新北市汐
  止區前述地址，則大致以計程車行駛最短距離所須支出之車資
  為200元作為計算基準，經核對網路上計程車資計算系統，可
  認堪稱合理。因此，原告請求往返醫院就診所須支出之計程車
  車資，經計算後，應往返共計27次、以每次200元計算，共為5
  ,400元部分，即應准許。逾此部分之請求，則為無理由，應予
  駁回。
⒌請求看護費225,000元：
　按親屬代為照顧被害人之起居，固係基於親情，但親屬看護所
  付出之勞力並非不能評價為金錢，雖因二者身分關係而免除被
  害人之支付義務，惟此種基於身分關係之恩惠，自不能加惠於
  加害人。故由親屬看護時雖無現實看護費之支付，仍應認被害
  人受有相當於看護費之損害，得向行為人請求賠償，始符公平
  原則。原告以診斷證明書上醫囑表明其術後需要專人照顧期間
  3個月，業已提出該診斷證明書為憑（見本院卷第129頁），被
  告亦對於原告當庭所主張：當時需要日夜看護，半夜也需要上
  廁所，且當時狀況痛到根本無法自理、自行去廁所等情，當庭
  已不爭執（見本院卷第204頁）。則原告主張因以整日計算3個
  月期間之看護費用，應堪可採。又原告自承係由家人照顧事實
  ，被告雖抗辯以每日2,500元計算似有浮報情形云云，但並未
  提出適當之看護費用金額，本院衡酌現行一般醫院之專業看護
  費用為整日2,500元，確實無誤，原告係由家人照顧，但原告
  之系爭傷勢較為嚴重、難以便利行動，極需攙扶、協助等情，
  認照顧者所應付出之心力及勞力，以同類情形聘用專業看護時
  所需支出之費用計算，並無不相當之處，且由家人照護，基於
  親情殷切，照顧之頻繁及心力耗費情形，衡情，應不至於會低
  於專業看護等節，亦即，原告主張以每日2,500元計算，依本
  件情形考量後，並非不適宜，被告抗辯每日計算之看護金額過
  高云云，亦無所據，則原告請求看護費225,000元部分（計算
  式：2,500元×30天×3月＝225,000元），應予照准。
⒍精神慰撫金100萬元：
　按不法侵害他人致受傷者，被害人受有非財產上損害，請求加
  害人賠償相當金額之慰撫金時，法院對於慰撫金之量定，應斟
  酌實際加害情形、所造成之各項影響、被害人身心痛苦之程度
  、兩造之身分、地位、經濟情形及其他各種狀況，以核定相當
  之數額。本院審酌兩造各自經濟能力，其年所得、投資等財產
  情形，有兩造稅務電子閘門財產所得調件明細表附卷足稽，原
  告之經濟上能力及財產資力程度，顯然高於被告，被告於110
  年度之所得給付為0元，復審認原告係因被告過失行為，併自
  己騎乘系爭車輛之與有過失，而受有系爭傷勢，所造成生活不
  便，兼需開刀接受開放性復位併鋼板固定手術、由家人費心看
  護照顧，其在身心均受有之痛苦程度；被告駕駛計程車，身為
  職業駕駛人，卻於駕駛時，向右變換行向未注意其他車輛致生
  系爭事故，使原告受有系爭傷勢，本件系爭事故事實經過，酌
  以兩造之社會身分、地位、經濟狀況及系爭事故發生始末，原
  告前述主張財產上損失已以金錢補償而受到適當填補等一切情
  狀，認原告請求被告賠償非財產上損害，以200,000元為適當
  ，應予准許；逾此範圍之請求，則屬過高，應予駁回。
㈢按損害之發生或擴大，被害人與有過失者，法院得減輕賠償金
  額或免除之，前項規定，於被害人之代理人或使用人與有過失
  者，準用之，民法第217條第1項、第3項分別定有明文，前揭
  規定之目的，在謀求加害人與被害人間之公平，故在裁判上法
  院得以職權減輕或免除之（最高法院85年度台上字第1756號判
  決要旨參照）。又按汽車行駛時，駕駛人應注意車前狀況及兩
  車並行之間隔，並隨時採取必要之安全措施，道路交通安全規
  則第94條第3項前段，亦定有明文。系爭事故前經本院刑事庭
  囑託臺北市車輛行車事故鑑定會鑑定，其鑑定意見認為「被告
  駕駛被告車輛（A車）：向右變換行向未注意其他車輛。（同
  為肇事原因）；原告駕駛系爭車輛（B車）：向左變換行向未
  注意其他車輛。（同為肇事原因）」；有該臺北市車輛行車事
  故鑑定會111年1月21日鑑定意見書存卷可參（見本院卷第211
  至214頁）。而被告對其駕車有過失，導致本件交通事故發生
  一情，並無爭執，亦與原告所主張系爭事故發生經過情節相符
  。而原告駕駛系爭車輛之際，亦有向左變換行向未注意其他車
  輛，致與被告車輛發生碰撞，業如前述，故其對於損害之發生
  ，亦與有過失甚明。因此，系爭事故之發生，兩造車輛均同具
  有肇事因素之事實，堪以認定。兩造於變換行向時皆未注意其
  他車輛，俱有過失，本院審酌系爭車輛受損原因、前述雙方車
  輛肇事情節，認被告就系爭事故應兩造應各負50％肇事責任而
  為適當，兩造當庭亦均對過失比例各負50％一節同意而無爭執
  （見本院卷第205頁），故被告賠償金額應為433,511元（計算
  式：【139,927＋3,007＋218,688＋75,000＋5,400＋225,000＋200,0
  00＝867,022】×50％＝433,511），則原告請求被告賠償433,311
  元之範圍內，洵屬正當，逾此範圍，無從准許。
㈣按保險人依本法規定所為之保險給付，視為被保險人損害賠償
  金額之一部分，被保險人受賠償請求時，得扣除之，此為強制
  汽車責任保險法第32條定有明文。經查，本件原告於系爭事故
  發生後業有受領強制汽車責任保險金共計2次各為14,540元、6
  3,064元，共計為77,604元，此情為原告所自承，並有卷存原
  告提出存摺列印欄位可表，則本院仍應併為斟酌，是被告應賠
  償原告金額經扣除已領取之前述款項後，應為355,907元（計
  算式：433,511－77,604＝355,907）。其請求逾上開範圍部分，
  則為無理由。
㈤按遲延之債務，以支付金錢為標的者，債權人得請求依法定利
  率計算之遲延利息；應付利息之債務，其利率未經約定，亦無
  法律可據者，週年利率為5％；給付無確定期限者，債務人於債
  權人得請求給付時，經其催告而未為給付，自受催告時起，負
  遲延責任。其經債權人起訴而送達訴狀，或依督促程序送達支
  付命令，或為其他相類之行為者，與催告有同一之效力，此民
  法第233條第1項前段、第203條、第229條第2項分別定有明文
  。是原告請求被告給付損害賠償於355,907元之部分，及自刑
  事附帶民事訴訟起訴狀繕本送達被告之翌日即111年5月6日（
  見附民卷第5頁）起，至清償日止，按週年利率5％計算之利息
  ，即為有理由。
四、綜上所述，原告依侵權行為之法律關係，請求被告賠償355,
    907元，及自111年5月6日起至清償日止，按週年利率5％計算
    之利息，為有理由，應予准許。逾此範圍之請求，為無理由
    ，應予駁回。
五、本件原告勝訴之部分，係就民事訴訟法第427條訴訟適用簡
    易程序所為被告敗訴之判決，依同法第389條第1項第3款規
    定，應依職權宣告假執行，原告固於起訴狀聲請准予供擔保
    宣告假執行，僅為促使法院發動職權之意思，自毋庸為准駁
    之諭知，並依同法第392條第2項規定，依被告之聲請，併宣
    告被告如預供擔保，得免為假執行。至原告敗訴之部分，其
    假執行之聲請，失所附麗，則應併予駁回。　
六、本件事證已臻明確，兩造其餘攻擊防禦方法及所提證據，於
    判決結果不生影響，爰不一一論列，併此敘明。
七、訴訟費用負擔之依據：民事訴訟法第79條。又本件係刑事附
    帶民事訴訟，由合議庭裁定移送民事庭之事件，依刑事訴訟
    法第504條第2項之規定，免納裁判費，目前亦無其他訴訟費
    用支出，本無確定訴訟費用額必要。惟仍爰依民事訴訟法第
    87條第1項之規定，依兩造勝敗比例，諭知訴訟費用之負擔
    如主文第3項，以備將來如有訴訟費用發生時，得確定其負
    擔，併此敘明。
中　　華　　民　　國　　111 　年　　9 　　月　　26　　日
　　　　　　　　　臺北簡易庭  法　官　徐千惠
以上正本係照原本作成。
如不服本判決，應於判決送達後20日內向本庭（臺北市○○區○○○
路0段000巷0號）提出上訴狀，並按他造當事人之人數附繕本。
如委任律師提起上訴者，應一併繳納上訴審裁判費。
中　　華　　民　　國　　111 　年　　9 　　月　　26　　日
                              書記官  蘇冠璇

附表：
附表1：
醫療費用
編號 時間 （民國） 金額 （新臺幣） 證物頁數 備註 1 109年11月27日 560元 本院卷第131頁 被告不爭執 2 109年11月27日 200元 本院卷第133頁  3 109年11月27日 637元 本院卷第135頁  4 109年12月4日 537元 本院卷第139頁  5 109年12月8日至 109年12月11日 69,180元 本院卷第143頁  6 109年12月18日 60元 本院卷第145頁  7 109年12月25日 1,788元 本院卷第147頁  8 109年12月25日 70元 本院卷第149頁  9 110年1月26日 1,886元 本院卷第151頁  10 110年2月9日 670元 本院卷第153頁  11 110年3月9日 160元 本院卷第155頁  12 110年3月9日 4,719元 本院卷第157頁  13 110年11月25日 520元 本院卷第161頁  14 109年12月21日至 110年12月24日 54,690元 本院卷第163頁  15 110年12月27日 540元 本院卷第165頁  16 111年1月3日 520元 本院卷第167頁  17 111年1月10日 2,340元 本院卷第169頁  18 111年6月12日 850元 本院卷第177頁  總計：139,927元，應予照准。     

附表2：
醫療用品費用
編號 時間 （民國） 金額 （新臺幣） 證物頁數 備註 1 109年11月27日 1,171元 本院卷第137頁 被告不爭執 2 109年12月8日 405元 本院卷第141頁  3 110年3月9日 270元 本院卷第159頁  4 111年3月14日 468元 本院卷第171頁  5 111年3月14日 351元 本院卷第173頁  6 111年3月14日 342元 本院卷第175頁  總計：3,007元，應予照准。     

附表3：
工作損失
編號 時間 （民國） 金額 （新臺幣） 證物頁數 備註 1 109年11月27日至 110年2月28日 290,355元 本院卷第179至195頁 3個月薪資      215,355元 2 110年12月21日至 110年12月24日 12,904元  第2次開刀之4天薪資    原告請求3,333元 原告依110年6月至11月平均薪資計算，每月平均薪資為96,785元（計算式：【89,779＋144,653＋84,250＋85,117＋89,304＋87,610】÷6＝96,785），扣除原告自承已有領取之固定底薪25,000元（非損失）後，每月損失為71,785元。      總計：原告原請求303,259元。       原告當庭表示：經其實際計算後應為218,688元(見本院卷第205頁)，兩造已不爭執，應予照准。     

附表4：
其他費用
編號 名稱 金額 （新臺幣） 證物頁數 說明 備註 1 除疤 費用 75,000元 本院卷第197、199頁 疤長15公分，1公分5,000元 准許75,000元  2 計程 車費 6,400元 無 16次×200元×2來回＝6,400元。 家人接送，按實際相當平均費用之計程車資計算 准許5,400元  3 看護費 225,000元 本院卷第 129頁  2,500元×30天×3月＝225,000元，由家人照護，比照專業看護聘用費用計算 准許225,000元  4 慰撫金 100萬元 無  准許200,000元 總計：原告請求1,306,400元。       
備註：
原告請求項目附表1至4合計為1,752,593元，原告聲明為請求180
萬元。
上開請求經准許之金額共計為867,022元（計算式：139,927＋3,0
07＋218,688＋75,000＋5,400＋225,000＋200,000＝867,022）